【裁判字號】    99,交聲,3076
【裁判日期】    990811
【裁判案由】    聲明異議
【裁判全文】
臺灣臺中地方法院交通事件裁定        99年度交聲字第3076號
原處分機關  交通部公路總局臺中區監理所臺中市監理站
異  議  人
即受處分人  甲○○
上列受處分人因違反道路交通管理處罰條例案件，對於交通部公
路總局臺中區監理所臺中市監理站於民國99年7月29日所為之處
分（裁監稽違字第裁61-HD0000000號裁決書），聲明異議，本院
裁定如下：
    主    文
原處分關於罰鍰新臺幣肆萬伍仟元中之新臺幣貳萬伍仟元部分撤
銷。
前項撤銷部分，甲○○不罰。
其餘異議駁回。
    理    由
一、原處分旨略以：異議人即受處分人甲○○（下稱受處分人）
    於民國98年6月18日10時0分許，騎乘車牌號碼SOX-753號輕
    機車，在臺中縣烏日鄉○○街處，因「酒後駕車經酒測0.70
    mg/L」違規，經臺中縣警察局烏日分局烏日派出所掣發中縣
    警交字第HD0000000號違反道路交通管理事件通知單舉發。
    嗣經原處分機關於99年7月29日寄發裁監稽違字第裁61-HD00
    00000號裁決書，依違反道路交通管理處罰條例第35條第1項
    第1款，處罰鍰新臺幣（下同）45,000元，吊扣駕駛執照12
    個月，並應參加道路交通安全講習（98年6月29日已吊扣機
    車駕照12個月、簽收道安講習單）等語。
二、異議意旨略以：緩起訴已期滿，申請一事不二罰，監理單位
    方面罰鍰請予以免罰等語。
三、經查：
（一）按汽車駕駛人，駕駛汽車經測試檢定有酒精濃度超過規定
      標準者，處15,000元以上60,000元以下罰鍰，並當場移置
      保管其車輛及吊扣其駕駛執照1年；汽車駕駛人有飲用酒
      類後其吐氣所含酒精濃度超過每公升0.25毫克以上者，不
      得駕車；汽車駕駛人，因違反本條例及道路交通安全規則
      之規定，受吊扣或吊銷駕駛執照處分時，吊扣或吊銷其持
      有各級車類之駕駛執照，道路交通管理處罰條例第35 條
      第1項第1款、第68條、道路交通安全規則第114條第2款與
      違反道路交通管理事件統一裁罰標準表分別定有明文。次
      按94年2月5日公布，95年2月5日施行之行政罰法第26條規
      定，「一行為同時觸犯刑事法律及違反行政法上義務規定
      者，依刑事法律處罰之。但其行為應處以其他種類行政罰
      或得沒入之物而未經法院宣告沒收者，亦得裁處之。前項
      行為如經不起訴處分或為無罪、免訴、不受理、不付審理
      之裁判確定者，得依違反行政法上義務規定裁處之。」即
      所謂一事不二罰原則，探究其立法目的，無非以一行為同
      時觸犯刑事法律及違反行政法上義務規定時，由於刑罰與
      行政罰同屬不法行為之制裁，而刑罰之懲罰作用較強，依
      刑事法律處罰即足資警惕，實無一事二罰再處行政罰之必
      要，但罰鍰以外之沒入或其他種類行政罰，因兼具維護公
      共秩序之作用，為達行政目的，行政機關仍得併予裁處。
      而緩起訴處分並附條件為捐款命令乃刑事處分，行政機關
      即不得對同一行為再課以行政罰鍰（臺灣高等法院暨所屬
      法院96年法律座談會刑事類提案第36號研討結果參照）。
      再按汽車駕駛人酒精濃度超過規定標準，經裁判確定處以
      罰金低於本條例第92條第3項所訂最低罰鍰基準規定者，
      應依本條例裁決繳納不足最低罰鍰之部分，道路交通管理
      處罰條例第35條第8項定有明文。又緩起訴處分金既屬前
      揭所稱之「實質刑事法律處罰」，其性質上類似刑事確定
      裁判所處以之罰金刑，雖有行政罰法第26條第1項規定之
      適用，然若行為人所支付之緩起訴處分金，未達道路交通
      管理處罰條例第92條第3項所訂最低罰鍰基準規定者（按
      依違反道路交通管理事件統一裁罰基準表之規定，駕駛人
      駕駛機器腳踏車違反道路交通管理處罰條例第35條第1項
      第1款規定，其吐氣所含酒精濃度超過每公升0.55毫克以
      上者，在限期內到案者，處罰鍰45,000元），依道路交通
      管理處罰條例第35條第8項規定，即須補繳不足最低額罰
      鍰之部分，始為適法。因此，法院僅得就行為人已依緩起
      訴處分為公益捐款部分予以撤銷，並為不罰之諭知（臺灣
      高等法院暨所屬法院97年法律座談會刑事類提案第39號法
      律問題研討結果參照）。
（二）受處分人於上開時、地，駕駛前揭輕機車，因「酒後駕車
      經酒測0.70mg/L」違規，為警以其違反道路交通管理處罰
      條例第35條第1項第1款規定，以中縣警交字第HD0000000
      號違反道路交通管理事件通知單舉發等事實，為受處分人
      所自承，且有舉發違反道路交通管理事件通知單影本一紙
      在卷可憑。本件受處分人上開酒後駕車除構成道路交通管
      理處罰條例第35條第1項第1款之交通違規事由外，亦已合
      於刑法第185條之3服用酒類不能安全駕駛動力交通工具而
      駕駛罪之構成要件，經臺灣臺中地方法院檢察署檢察官以
      98年度緩字第2681號為緩起訴處分，而應向臺中縣政府支
      付25,000元，且已履行完畢，有臺灣臺中地方法院檢察署
      檢察官緩起訴處分書及台中縣政府收入繳款書1紙附卷可
      稽。又受處分人所繳納上開具有罰金性質之處分金25,000
      元，未達道路交通管理處罰條例第35條第1項第1款暨違反
      道路交通管理事件統一裁罰基準表所定之最低罰鍰基準額
      45,000元，是依首揭說明，原處分機關就行政罰之罰鍰方
      面，依道路交通管理處罰條例第35條第8項規定，應僅得
      就受處分人所繳納不足最低罰鍰基準額之部分即差額20,
      000元裁處罰鍰。原處分機關漏未斟酌及此，而對受處分
      人裁處罰鍰45,000元，其中逾20,000元部分即有違行政罰
      法第26條第1項前段一事不二罰之規定，自有未恰。
四、綜上所述，受處分人於上揭時、地，有酒精濃度超過標準而
    駕車之違規行為，原處分機關依道路交通管理處罰條例第35
    條第1項第1款、第24條第1項第2款、違反道路交通管理事件
    統一裁罰基準及處理細則第43條、違反道路交通管理事件統
    一裁罰標準表等規定，裁處受處分人45,000元罰鍰部分之25
    ,000元部分，顯與上開行政罰法第26條一事不二罰之規定有
    違，受處分人就此部分之異議為有理由，原處分就此部分應
    予撤銷，另由本院為受處分人不罰之諭知；惟因受處分人尚
    有補繳20,000元罰鍰差額之義務，故原處分關於裁處受處分
    人罰鍰未逾20,000元部分，自無不當，此部分之異議為無理
    由，應予駁回。至於原處分機關所為吊扣駕駛執照12個月及
    施以道路交通安全講習之行政裁罰，受處分人並未就該部分
    聲明異議，自不在本院應予審理之範圍，附此敘明。
五、據上論斷，應依道路交通管理處罰條例第87條第2項，道路
    交通案件處理辦法第19條、第20條前段，裁定如主文。
中    華    民    國    99    年    8    月     11    日
                        交通法庭  法  官  劉國賓
以上正本證明與原本無異。
如不服本裁定，應於收受送達後5日內向本院提出抗告狀。（應
附繕本）
                                  書記官  張隆成
中    華    民    國    99    年    8    月     11    日

司法院資訊處製作；財團法人民間司法改革基金會備份。
